臺灣臺南地方法院交通事件裁定　　　　 94年度交聲字第136號
移送機關　　交通部公路總局嘉義區監理所臺南監理站
受處分人
即異議人　　甲○○
上列受處分人因違反道路交通管理處罰條例案件，對於交通部公
路總局嘉義區監理所臺南監理站94年3月9日所為之裁決處分（嘉
監南字第裁74-Z00000000號）聲明異議，本院裁定如下：
    主  文
異議駁回。
    理  由
一、聲明異議意旨略以：受處分人即異議人甲○○於民國93年12
    月18日下午6點36分左右，駕駛車牌號碼8291-JD號自用小客
    車，行經最高速限為時速為100公里之國道1號高速公路北上
    220公里處時，並未有任何超速之情形，然竟遭內政部警政
    署國道公路警察局第三警察隊警員攔下，該警員並出示雷射
    測速槍告知異議人當時之行車速度為時速116公里，進而當
    場開單舉發。然而，執勤警員如何確認其所測速之數值，即
    是本人所駕駛小客車之行車速度，執勤警員是否有看錯之可
    能，故異議人不服原裁處，乃提起本件異議等語。
二、按汽車行駛於高速公路，而不遵管制之規定者，處汽車駕駛
    人新臺幣3千元以上6千元以下罰鍰，並記違規點數1點，道
    路交通管理處罰條例第33條第1項及第63條第1項第1款分別
    定有明文；又汽車行駛高速公路應依速限標誌指示，高速公
    路交通管制規則第5條第1項前段亦規定甚明。
三、經查：
    （一）受處分人即異議人甲○○並不否認有於93年12月18日
          下午6點36分左右，駕駛車牌號碼8291-JD號自用小客
          車，行經最高速限為時速為100公里之國道1號高速公
          路北上220公里處之事實。又其所駕駛之小客車，經
          內政部警政署國道公路警察局第三隊警員以雷射槍測
          速器，測得之行車速度為時速116公里，有超速而不
          遵高速公路管制規則之違規事實，除有內政部警政署
          國道公路警察局公警局交字第Z00000000號舉發違反
          道路交通管理事件通知單及該警察局第三警察隊94年
          1月17日公警三交字第0940370067號書函各1份在卷足
          憑外，另證人即當日執行勤務舉發本違規事件之上開
          警察局第三警察隊警員邱煥堅，亦於本院調查時到庭
          具結證稱：「（法官問：本件是否你舉發的，情形如
          何？）是我舉發的，現場我有錄音，當時我是與另一
          位同事一起服勤的，我們當初測速的地點是在員林收
          費站前方約2公里處進行測速，我們就對本件違規車
          輛以雷射槍測速器進行測速，發現該部小客車時速為
          116公里，該路段小客車速限100公里，所以我們才會
          認為該部小客車有超速，我同事就隨即要把違規車輛
          攔下來，他就手持指揮棒，開警示燈，示意該車停車
          受檢，但該違規車輛並沒有停車，就往前開，我們就
          趕快開車前往追趕攔查，我們就一直追，追到員林收
          費站，我們當初有確認異議人的車型及車號，在追趕
          的過程並無其他相同的車型車輛經過，我同事有跟我
          說該車車號是8291-JD，我們先繞過收費車道，因為
          異議人還在排隊繳費，我們就開到他收費車道的槽化
          線，是我先下去攔檢異議人，我們是等異議人繳費完
          後再攔下異議人，請他到我們的巡邏車前方接受檢查
          ，我就跟異議人表示他超速的地點，我們也有告訴異
          議人我們是如何測速的，異議人表示他沒有超速，舉
          發單異議人表示他不簽名，所以我們是以郵寄的方式
          給異議人，我們所使用的測速器是雷射槍，我們雷射
          槍測速器1次只能針對1輛車子測速，我們不會有誤看
          及誤認的情形。我可以確認測速的數值確實是本件違
          規車輛之行車速度，我也不會有誤看及誤認的情形。
          」等語（詳見本院94年4月22日訊問筆錄），據此並
          參以證人邱煥堅警員與異議人間不僅未有任何怨隙，
          且係毫不相識之人，衡情證人應無設詞攀誣，或是虛
          構違規事實以陷害異議人之道理；且就證人前述所言
          ：「……我們當初有確認異議人的車型及車號，在追
          趕的過程並無其他相同的車型車輛經過……我們所使
          用的測速器是雷射槍，我們雷射槍測速器1次只能針
          對1輛車子測速，我們不會有誤看及誤認的情形。」
          等情以觀，證人邱煥堅警員對於異議人所駕駛車輛之
          上開違規情節，應無誤看或誤為判斷之可能。何況警
          員執行公務時，本身即受有行政懲處責任之監督，且
          其到庭具結作證，更係以刑事責任擔保其證言之真實
          性，故證人邱煥堅警員之上開證述內容，以及其所記
          錄舉發之本件違規事實，經核尚無不可採信之處。因
          之，異議人於上述時、地，駕駛小客車行駛於高速公
          路，有超速而不遵管制規定之違規行為，應可認定。
    （二）其次，本件執勤員警所用之手提式雷射槍測速器，為
          LTI UltraLyte機種，編號UX009036號，乃國外先進
          科學儀器，因我國經濟部中央標準檢驗局尚未有檢定
          雷射槍測速器之規範，故在未有檢定規範以前適用國
          際檢驗規定（國外需經過檢定合格始得出廠），且該
          檢驗合格文件譯本，業經我國臺灣臺北地方法院公證
          人認證在案等情，則有臺灣臺北地方法院公證處（戊
          ）八十五年度認字第9836號認證書影本、該雷射槍測
          速器即LTI20.20實驗室及野外鑑測報告影本等資料各
          1份存卷可證。而由上開野外鑑測報告中可知，在測
          試條件為1條乾燥、直而平的雙線道路，天氣晴朗的
          白天在巡邏車旁手持LTI20.20（即本件相同型式之雷
          射槍測速器）測試，測試步驟則係同時使用經校驗過
          之警用雷達設備量測目標車輛速率，在下列標準目標
          車輛速率：0、10、20、30、40、50、60、70英哩/時
          ，各取5組測值。大約在測試中途，目標車輛在移動
          中，接近測速設備時量測並記錄測值。當量測速率時
          ，目標車輛距離在50和500英呎之間。並小心的讀取
          以降低因量測角度所造成之誤差。其測試之結論為：
          在此測試條件下，LTI20.20量測目標車輛速率精度為
          -1到+1英哩/時（參見野外鑑測報告第9頁）。此外，
          綜合各項測試結果，LTI20.20量測目標車輛速率範圍
          為-199到+199英哩/時；而量測目標車輛速率精度則
          為-2到+1英哩/時（野外鑑測報告第12頁參照）。基
          此，足見本件執勤警員所使用之雷射槍測速器之準確
          度及正確性，應均值得信賴。何況本件執勤警員使用
          該雷射槍測速器測速時，1次只能針對1輛車子測速等
          情，亦經證人邱煥堅警員到庭證述屬實，故本件執勤
          警員對於受處分人即異議人甲○○違規超速行為之認
          定與舉發，經核應無錯誤之疑慮。因此，異議人有於
          前述時、地，駕車行經最高速限為時速100公里之國
          道1號高速公路北向220公里處時，其行車速度確為時
          速116公里，而有超速之違規行為，應無疑問。
    （三）又交通勤務警察或依法令執行交通稽查任務人員，開
          單舉發違反道路交通管理處罰條例所列之違規事實，
          經公路主管機關或警察機關所為之裁決處罰，本質上
          為行政處分，係公務員基於職務上權力，依法就特定
          之具體事件所為，並具有公法上效果之單方行政行為
          。而根據公務員為公法上行為具有公信力之原則，立
          法者乃於道路交通管理處罰條例及高速公路交通管制
          規則等交通法規中制定相關規定，使交通勤務警察或
          依法令執行交通稽查任務人員，在特殊情形下，當場
          不能或不宜攔截製單舉發時，得當機處置而就違規事
          實予以逕行舉發（參見道路交通管理處罰條例第7條
          之2等規定），以達成維護交通秩序及公共安全之行
          政目的。反之，若謂公務員之一切行政行為，均需預
          留充分之證據，以證明其所認定之事實為真，則國家
          行政勢必受到相當程度之阻礙，而且相關行政目的亦
          難以順利達成，故刑事訴訟法中就犯罪證據有關之規
          定，與屬於行政秩序罰之交通違規裁罰本旨不相符合
          之部分，自不在得以準用之列。從而，交通違規行政
          爭訟之舉證責任原理，應非如刑事案件中，必須超越
          任何合理懷疑，始可為有罪判決之嚴格證明程度，而
          係應與民事訴訟之舉證責任原理相類似，亦即，基本
          上應就行政機關與人民所各自主張有利於己之事實，
          分配其應盡之舉證責任，而非逕予適用刑事訴訟法上
          之「無罪推定」原則，此觀諸行政訴訟法第136條，
          規定行政訴訟程序準用民事訴訟法第277條舉證責任
          分配原則之立法意旨，即可明瞭。
    （四）本件受處分人即異議人甲○○雖辯稱：其並無任何超
          速之情形等語，然異議人並未就本件執勤員警之舉發
          有誤，提出相關事證以供本院調查，且亦查無任何明
          確證據，足資證明執勤員警確有捏造事實違法取締之
          情事，故執勤警員本其維護交通秩序及道路安全職責
          所為之上述舉發，自應受到合法、正確之推定。況如
          前述，證人即本件舉發警員邱煥堅亦業就異議人上開
          之超速違規事實證述無誤，故本件異議人確有原處分
          意旨所稱之超速而不遵高速公路管制規定之違規行為
          ，實無疑義。
四、綜上所述，受處分人即異議人甲○○於前述時、地，駕駛自
    用小客車，行經最高速限為時速100公里之高速公路路段時
    ，其行車速度為時速116公里，有超速而不遵守高速公路管
    制規定之違規事實既可認定，則原處分機關即交通部公路總
    局嘉義區監理所臺南監理站，據此並引用上開道路交通管理
    處罰條例第33條第1項及第63條第1項第1款等規定，並參酌
    違反道路交通管理事件統一裁罰基準表之相關內容，而裁處
    異議人罰鍰新臺幣5千元，並記違規點數1點，於法即無不當
    。至本件異議內容，經核並無理由，故應予以駁回。
五、據上論斷，應依道路交通案件處理辦法第19條，裁定如主文
    。
中　華　　民　　國　　94　　年 　　8 　　月　 　15　　日
                    交通法庭  法  官  陳　志　成
以上正本證明與原本無異。
如不服本裁定應於送達後5日內向本院提出抗告狀。
                              書記官  黃  瓊  蘭
中　華　　民　　國　　94　　年 　　8 　　月　 　15　　日
